【裁判字號】    99,台上,8139
【裁判日期】    991230
【裁判案由】    妨害性自主
【裁判全文】
最高法院刑事判決            九十九年度台上字第八一三九號
上  訴  人  松德
選任辯護人  何立斌律師 
上列上訴人因妨害性自主案件，不服台灣高等法院台南分院中華
民國九十九年十月十三日第二審更審判決（九十九年度重上更(二)
字第七八號，起訴案號：台灣嘉義地方法院檢察署九十三年度偵
字第三四八０號），提起上訴，本院判決如下：
    主  文
上訴駁回。
    理  由
按刑事訴訟法第三百七十七條規定，上訴於第三審法院，非以判
決違背法令為理由，不得為之。是提起第三審上訴，應以原判決
違背法令為理由，係屬法定要件。如果上訴理由書狀並未依據卷
內訴訟資料，具體指摘原判決不適用何種法則或如何適用不當，
或所指摘原判決違法情事，顯與法律規定得為第三審上訴理由之
違法情形，不相適合時，均應認其上訴為違背法律上之程式，予
以駁回。本件上訴人松德上訴意旨略稱：（一）、告訴人甲女
（基本資料詳卷）既有高職學歷，又任職於醫院，負責招攬、接
送病患工作，已經結婚、生子後離婚，乃智慮成熟、了解世故之
成年婦女，更有偽造文書、詐欺之犯罪紀錄，城府極深，豈會輕
易相信上訴人神力之說，聽任上訴人予以性侵害？此由甲女所為
關於上訴人究竟係於「何時」對甲女言及要以發生性行為之「ㄌ
ㄨㄚˋㄌㄨㄚˋ」（按台音「賴」，意謂將己身不祥之運氣，藉
由符令「做法」揮走或賴渡予他人）方式解厄？雙方發生第一次
性行為之時間為何？距離上揭告知後多久發生？上訴人有無強脫
甲女衣服？是否一開始「做法」，即須性交？甲女係於何時發覺
遭受上訴人詐騙？數易其詞，已難盡信；尤以甲女既在民國九十
三年六月七日報警，訴請究辦上訴人以「神棍」方式對伊性侵害
，卻於九十五年五至八月間，三次到上訴人開設之「０００００
」佛像店，一次以傳電話簡訊方式，向上訴人「問事」（按指請
求指點迷津，解決難事），或央請代為「改運」，再以係因經濟
困難，為向上訴人夫妻借錢，不得已配合脫罪為詞而解釋，顯然
違背經驗法則。詎原判決皆予採信，自不符合證據法則。
（二）、微論甲女在提告之後，竟然一再打電話和上訴人夫妻通
聯，次數多達一百餘，有各該通聯紀錄可證，實與一般性侵害被
害人嫌恨加害人、避之猶恐不及之常情，大相逕庭，已有深入詳
查必要，其中六次甚至坦稱係在感激上訴人替其「做法、改運」
情況下，日久生情，「腳步踏錯」，自然而然發生性關係等語，
復曾寫信給上訴人之妻，重申此情，乞求原諒；參諸甲女之友人
陳欣梅供稱：甲女亦陪同伊至上訴人之佛像店求助、解運，上訴
人無何不禮貌之言語或舉動，祇有單純解厄之事，未有藉口發生
性行為之情等語，乃均屬有利於上訴人之證據，原審皆不斟酌，
又未在判決內說明不採之理由，仍然認定上訴人有藉用宗教、進
行性侵害之犯行，當有證據上理由矛盾及判決理由不備之違誤。
（三）、甲女雖然提出和上訴人性交與電話通聯時之錄音帶為證
，但係在刻意設計情形下，暗中私下錄得，且多所誤導，縱有「
高潮」、「發生關係」等對話，乃上訴人在未專心、有旁騖狀況
下，隨意敷衍之回答，不足憑為認定上訴人犯罪之依據。原審既
未就該錄音帶內容，究竟有無上訴人唸咒之聲音予以詳查，又拒
將甲女送為測謊鑑定，遽行判決，應有未盡查證職責之違失云云
。惟查：證據之取捨、證明力之判斷及事實之認定，俱屬事實審
法院自由裁量判斷之職權，此項職權之行使，倘未違背客觀存在
之經驗法則或論理法則，即不違法，觀諸刑事訴訟法第一百五十
五條第一項規定甚明，自無許當事人任憑主觀，指摘為違法，而
資為上訴第三審之適法理由。又供述證據雖前後不一或彼此稍異
，審理事實之法院仍可就其調查所得之各項證據資料予以綜合判
斷，定其取捨，非謂其中一有不符，即應全部不予採用。再同法
第三百七十九條第十款所稱應於審判期日調查之證據，係指與待
證事實具有重要關係，客觀上認為有調查之必要性，為認定事實
、適用法律之基礎者而言，若事實業臻明確，自無庸為其他無益
之查證，無所謂未盡查證職責之違法可言。原判決主要係依憑上
訴人直承確有替甲女「做法」、改運，嗣並發生性交之部分自白
；甲女迭在警詢、偵查及歷審中，堅稱原係因相信上訴人之法力
，聽從上訴人之言，任由上訴人利用二個紙人，分別寫上甲女與
夫之姓名、生辰八字、住址資料，內裹有咒語之金紙，裝置籃內
，將甲女帶往二樓儲藏室（和式房間），不點燈，二人均脫光衣
褲，上訴人並戴上保險套，先抱一起，手持紙人，口唸咒語，在
甲女週身「ㄌㄨㄚˋㄌㄨㄚˋ」（揮動），前幾次未發生關係，
後來就行性器交合，上訴人宣稱必須如同夫妻般做愛，且有性高
潮，才能迅速消解噩運，事畢，要甲女將符咒拿回燒化，紙人則
由上訴人委由他人拿去八掌溪丟掉，終因甲女帶友人求助上訴人
，上訴人有意施用相同伎倆，甲女起疑，暗中錄下上訴人和甲女
「做法」、「ㄌㄨㄚˋㄌㄨㄚˋ」經過聲音，播放細聽、思索，
始覺受騙被性侵害而報警之證言；警員在上訴人店內查扣得書有
甲女個人基本資料之紙人三個（含照片）；檢察官勘驗顯示確有
上訴人與甲女言及「ㄌㄨㄚˋㄌㄨㄚˋ」、「做法」之交談聲音
，其中尚有「高潮」、「ㄌㄨㄚˋ過去」等語之勘驗筆錄；參諸
上訴人在性交之際，猶藉助符令、紙人，要求甲女準備保險套，
且在密室進行，大異一般單純宗教作風之情況證據資料，乃認定
上訴人確有如原判決事實欄所載之犯行，因而維持第一審論處上
訴人以其他違反意願之方法而為性交罪刑（處有期徒刑四年）。
對於上訴人僅承認和甲女性交，而矢口否認犯強制性交罪，所為
係出於相處日久生情之動作，縱非恰當，尚無施詐或行強之侵害
作為云云之辯解，如何係飾卸之詞，不足採信，亦據卷內訴訟資
料詳加指駁、說明，並花費六頁半之大篇幅，剖析甲女提告之後
，何以仍和上訴人夫妻通聯、寫信、求助之緣由，復指出甲女錄
音時，係將錄音機藏放皮包內運作，導致收音效果欠佳，於上訴
人利用神怪方式，多次與甲女性器交合（甚至射精，有上訴人使
用過之保險套，其內精液經鑑定確屬上訴人之ＤＮＡ－ＳＴＲ型
別，上訴人並因此和解，賠償甲女遭性侵害之損害，有該保險套
照片、精液鑑驗書及和解書在偵查卷可徵）之基本相同社會事實
之指訴，不生影響，不足憑為有利於上訴人認定之依據。所為之
事實認定、得心證之理由，俱有各項直接、間接證據在案可稽，
自形式上觀察，並未違背客觀存在之經驗法則或論理法則，且事
證堪認明確。上訴意旨置原判決已明白論斷之事項於不顧，就屬
原審採證認事職權之適法行使，任意妄指為違法，復執陳詞，猶
為單純之事實爭辯，不能認為適法之第三審上訴理由。依上說明
，應認其上訴為違背法律上之程式，予以駁回。
據上論結，應依刑事訴訟法第三百九十五條前段，判決如主文。
中    華    民    國  九十九  年   十二   月   三十   日
                      最高法院刑事第九庭
                          審判長法官  花  滿  堂  
                                法官  黃  正  興  
                                法官  洪  昌  宏  
                                法官  王  聰  明  
                                法官  施  俊  堯  
本件正本證明與原本無異
                                      書  記  官  
中    華    民    國  一○○  年   一     月    三    日
                                                       s

司法院資訊處製作；財團法人民間司法改革基金會備份。
